【裁判字號】    97,交聲,203
【裁判日期】    971031
【裁判案由】    違反道路交通管理處罰條例聲明異議
【裁判全文】
臺灣新竹地方法院交通事件裁定         97年度交聲字第203號
原處分機關  交通部公路總局新竹區監理所新竹市監理站
異  議  人
即受處分人  甲○○
上列異議人即受處分人因違反道路交通管理處罰條例案件，對於
交通部公路總局新竹區監理所97年6 月2 日所為之竹監自字第裁
50—Z00000000號裁決書聲明異議，本院裁定如下：
    主  文
異議駁回。
    理  由
一、按受處分人，不服主管機關所為之處分，得於接到裁決書之
    翌日起20日內，向管轄地方法院聲明異議；又交通法庭認為
    聲明異議無理由者，應以裁定駁回之，道路交通管理處罰條
    例第87條第1 項、道路交通案件處理辦法第19條分別定有明
    文。
二、次按汽車行駛於高速公路、快速公路或設站管制之道路，不
    遵使用限制、禁止、行車管制及管理事項之管制規則而未依
    規定變換車道者，處汽車駕駛人新臺幣三千元以上六千元以
    下罰鍰；汽車駕駛人有同條例第三十三條第一項情形者，除
    依原條款處罰鍰外，並予記違規點數一點，此分別為道路交
    通管理處罰條例第33條第1 項第4 款及第63條第1 項第1 款
    定有明文。
三、原處分意旨略以：異議人即受處分人甲○○於民國97年3 月
    2 日14時50分許，駕駛車牌號碼C6—1092號自用小客車，行
    經國道五號北向頭城入口匝道時，有行駛高速公路未依規定
    變換車道之違規行為，經內政部警政署國道公路警察局第九
    警察隊頭城分隊警員乙○○當場攔停，以受處分人有違反道
    路交通管理處罰條例第45條第5 項規定之事實掣單舉發，受
    處分人於應到案日期前提出申訴，經原處分機關函詢原舉發
    單位結果，認受處分人確有前開違規行為，乃依行政程序法
    第101 條第1 項、道路交通管理處罰條例第33條第1 項第4
    款之規定，於97年6 月2 日以竹監自字第裁50—Z00000000
    號裁決書裁處受處分人罰鍰新臺幣（下同）3000元，並依同
    條例第63條第1 項第1 款記違規點數1 點。受處分人於97年
    6 月2 日收受前揭裁決書後，於97年6 月10日聲明異議。
四、聲明異議意旨略以：當天我是去宜蘭，後來從宜蘭回來，是
    走雪隧要到臺北去讓人家請客，因為路況不熟，所以依照路
    標在走，當時我是左轉，因為指標有顯示左轉可以往雪隧那
    邊走，路有二條，那是雙線道，車子很多，左轉過來之後，
    有二條道路，因為左邊那邊比較沒有車，所以我就走左邊那
    條，後來我才看到指標要到雪隧的話，要走右邊那條，我就
    儘量慢慢要切過去右邊，前方警察不知為何就照到我，就將
    我攔下來，警察有說是任意插入行駛中的車輛，我認為它不
    是雙白線，也不是雙黃線，是虛線，所以我認為應該可以變
    換車道，警察有跟我講這樣子已經不對了，我承認我有疏失
    ，我要左轉時，我對LED 燈真的沒有看清楚，只知道指標左
    轉可以上雪隧，可以往臺北方向，當天也是假日，車輛真的
    很多，大家車子過來大家都要擠右邊的話，整個道路會塞住
    ，所以我才往左邊走，況且我第一次到那邊，我也不曉得到
    底是靠右邊還是靠左邊，為此，爰依法聲明異議，請求撤銷
    原處分等語。
五、經查：
（一）本件異議人即受處分人甲○○於97年3 月2 日14時50分許
      ，駕駛車牌號碼C6—1092號自用小客車，行經國道五號北
      向頭城入口匝道時，有行駛高速公路未依規定變換車道之
      行為，經內政部警政署國道公路警察局第九警察隊頭城分
      隊警員乙○○攔停舉發等情，有內政部警政署國道公路警
      察局公警局交字第Z00000000 號舉發違反道路交通管理事
      件通知單1 份及交通部公路總局新竹區監理所竹監自字第
      裁50—Z00000000 號違反道路交通管理事件裁決書1 份在
      卷足按，並為異議人於本院調查時亦不否認其駕駛上揭車
      輛，於前揭時地變換車道等情，是異議人於上開時地，有
      未依規定變換車道之違規行為，堪以認定。
（二）異議人雖辯稱：那裡還不算匝道，是平面道路，接著才是
      接匝道，然後才是交流道云云。然查，按道路交通管理處
      罰條例第3 條對該條例所用之名詞均加以釋義，惟對「高
      速公路」一詞並無論及，而關於汽車駕駛人在「高速公路
      」上違規駕駛行為之處罰則明列於同條例第33條，至於該
      條例第33條中所指之「高速公路」，其定義復由同條例第
      33條第6 項所授權訂立之高速公路及快速公路交通管制規
      則（以下簡稱管制規則）第2 條所定義，再依該管制規則
      第2 條第1 項第1 款規定高速公路之定義為「指其出入口
      完全控制，中央分隔雙向行駛，除起訖點外，並與其他道
      路立體相交，專供汽車行駛之公路。」；同條項第12款定
      義交流道為「指高速公路及快速公路間或與其他道路連接
      ，以匝道構成立體相交之部分。」；同條項第13款定義匝
      道為「指交流道中為加減速車道及主線車道與其他道路間
      之連接部分。」，是依上開規定，可認定道路交通管理處
      罰條例第33條中所指之「高速公路」一詞，應係舉凡該管
      制規則第2條第1項第3款至第16款所指之部分。又依吾人
      一般生活經驗，所謂「交流道」、「路肩」、「匝道」等
      名詞確實為高速公路結構上之一部分，在觀念上無從分割
      看待，而相較於一般市區道路，更無獨立存在之必要性及
      可能，且就立法目的上而言，道路交通管理處罰條例第33
      條對於駕駛人就相同類型之違規行為均處以較一般道路為
      重之罰則，揆其目的無非鑑於高速公路行車速度快，駕駛
      人之違規行為往往造成更為嚴重之後果，是若謂駕駛人在
      高速公路所附屬之交流道、匝道上之違規行為，均非道路
      交通管理處罰條例第33條之規範對象，並自該條排除而比
      照一般道路違規情形等同視之，容非立法者之立法本意，
      是異議人所辯，尚難認可採。又異議人陳稱：警察有跟我
      講罰款的條例跟罰款的金額，當初是說處罰條例第45條第
      5 款，罰金600 元，我太太要去新埔的監理站繳款的時候
      ，那邊的人說要繳3000元，我太太認為不對，因為金額相
      差太大云云，然按行政處分如有誤寫、誤算或其他類此之
      顯然錯誤者，處分機關得隨時或依申請更正之，行政程序
      法第101條第1項亦定有明文。本件舉發違反道路交通管理
      事件通知單就違反法條部分，原記載為道路交通管理處罰
      條例第45條第5 項，經異議人向原處分機關陳述後，原處
      分機關即函詢原舉發單位，經原舉發單位函復後，原處分
      機關認舉發違反道路交通管理事件通知單上之法條係誤寫
      、誤算或類此之錯誤，嗣由原處分機關於裁決書上予以更
      正違反法條為同條例第33條第1 項第4 款，並發函向異議
      人敘明及合法送達裁決書予異議人，此有交通部公路總局
      新竹區監理所97年3 月14日竹監自字第0972500612號函1
      份、內政部警政署國道公路警察局第九警察隊97年5 月12
      日公警九交字第0970971452號函1 份、交通部公路總局新
      竹區監理所97年5 月23日竹監自字第0973501577號函1 份
      、97年6 月2 日竹監自字第裁50—Z00000000 號裁決書1
      份、送達證書1 份在卷足憑，是本件舉發單位雖於舉發通
      知單上誤載違反法條事項，惟異議人既確有行駛高速公路
      未依規定變換車道之違規行為，已如前述，從而業據上開
      說明，則原處分機關敘明更正裁決書上之違反法條，於法
      自無不合，異議人以舉發通知單與裁決書就違反法條部分
      記載不同為由聲請撤銷原處分，洵無足採。
六、綜上，異議人前揭所辯難認可採，本案事證明確，異議人有
    上開違規事實，堪以認定。從而原處分機關依道路交通管理
    處罰條例第33條第1 項第4 款之規定，裁處罰鍰3000元，並
    依同條例第63條第1 項第1 款記違規點數1 點之處分，核無
    違誤。本件異議人之異議為無理由，自應將其異議駁回。
據上論斷，應依道路交通案件處理辦法第19條，裁定如主文。
中    華    民    國    97    年    10    月    31    日
                  交通法庭      法  官   楊惠芬
以上正本證明與原本無異。
如不服本裁定，應於裁定送達後5日內向本院提出抗告狀。
中    華    民    國    97    年    10    月    31    日
                                書記官   張懿中


司法院資訊處製作；財團法人民間司法改革基金會備份。
